臺灣桃園地方法院刑事判決　　　　　　　96年度易字第1032號
　　公　訴　人　臺灣桃園地方法院檢察署檢察官
　　被　　　告　乙○○
　　　　　　　　　　　　　1號.
　　　　　　　　丙○○
　　　　　　　　甲○○
　　　　　　　　　　　　　巷1.
上列被告因傷害案件，經檢察官聲請簡易判決處刑（95年度偵字
第23334 號），經本院認有刑事訴訟法第451 條之1 第4 項但書
第4 款之情形，改行通常訴訟程序，茲判決如下：
    主  文
丙○○傷害人之身體，處拘役拾日，減為拘役拾伍日，如易科
罰金，以新台幣壹仟元折算壹日；又傷害人之身體，處拘役拾
日，減為拘役拾伍日，如易科罰金，以新台幣壹仟元折算壹日。
應執行拘役貳拾伍日，如易科罰金，以新台幣壹仟元折算壹日。
乙○○、甲○○無罪。
    事  實
一、乙○○為丙○○之兄，民國95年8 月8 日（起訴書誤載為95
    年8 月17日）下午5 時許，丙○○要求乙○○將其擺放在桃
    園縣中壢市○○街117 號前之中元普渡祭品移開，經乙○○
    拒絕後，其2 人即開始爭吵，嗣丙○○憤而將乙○○擺放在
    上址門前之祭品揮落地面，並基於傷害乙○○之犯意，出拳
    毆打乙○○，致乙○○因而跌倒在地，斯時，受丙○○之妹
    古壁菱邀約而前往該處之甲○○見狀，即趕忙自丙○○之後
    方架住丙○○，以冀阻止丙○○繼續毆打乙○○，惟丙○○
    為求掙脫旋以反手勾住甲○○之脖子，並將甲○○拉至其腋
    下，另基於傷害甲○○之犯意，徒手搥打甲○○之頭部，此
    際，乙○○趁機逃往桃園縣中壢市○○街119 號屋內，詎丙○○見狀即放棄繼續毆打甲○○，並持1 塊磚頭要前去追打
    乙○○，經旁人阻擋後，丙○○遂將該磚頭放下，惟其仍衝
    入桃園縣中壢市○○街119 號屋內，再將乙○○推至該屋牆
    角，繼續以手槌打之，致乙○○受有背瘀紅、右下眼眶瘀青
    腫、左肘瘀紅、左肩瘀紅、右手背瘀青、右膝瘀紅、左大腿
    瘀紅、眼挫傷併眼周圍瘀傷、外傷性散瞳、胸壁挫傷之傷害
    ；甲○○則受有左側頭皮血腫、前額瘀紅、下巴瘀紅、頸部
    瘀紅之傷害。
二、案經乙○○、甲○○訴由桃園縣政府警察局中壢分局報告臺
    灣桃園地方法院檢察署檢察官偵查起訴。
    理  由
壹、證據能力方面：
　　本案以下所引用之證據，檢察官、被告及其辯護人迄於本院
　  言詞辯論終結前均無異議，且本院審酌該證據作成之情況，
    並無違法取證或陳述人非基於自由意願所為陳述之瑕疵，認
    為均適於為本案認定事實之依據，依刑事訴訟法第159 條之
    5 第2項 之規定，均有證據能力，合先敘明。
貳、認定本件犯罪之理由及證據：
一、訊據被告丙○○固坦承其於案發當日曾與乙○○發生爭執之
    事實，惟矢口否認有何傷害犯行，並辯稱：當日是乙○○先
    對其出手，甲○○見狀後就過來抱住其讓乙○○對其的肚子
    拳打腳踢，其並沒有毆打乙○○或甲○○，亦未有傷害乙○○或甲○○之意思云云。經查：
  (一)上揭犯罪事實，業據證人即被害人乙○○、甲○○於警詢、
    偵查及本院審理中指述明確（參見臺灣桃園地方法院檢察署
    95年度偵字第23334 號卷第7 至8 頁、第17至18頁、第30頁
    、本院96年6 月13日訊問筆錄），核與證人即乙○○之妹、
    丙○○之姐古璧菱於審理中證稱：當天（即95年8 月8 日）
    是丙○○打乙○○，乙○○沒有回手，他一直退、一直退，
    後來乙○○的頭有撞到桌角，乙○○有跌倒，當時甲○○有
    在場，因為乙○○跌倒，我去扶乙○○，甲○○這時候就去
    抱住丙○○，乙○○從頭至尾都沒有回擊，丙○○就抓著甲○○的脖子，一直搥打甲○○的頭部，甲○○一直要掙扎，
    我有去拉開丙○○、甲○○，那時候甲○○被打的頭暈暈，
    並沒有回擊丙○○，後來甲○○掙脫，乙○○走回119 號（
    即桃園縣中壢市○○街119 號房屋），丙○○還不放過，一
    直追乙○○到119 號，拿磚頭要打乙○○，但沒有打到，因
    為我們有擋住丙○○，乙○○走回119 號，在沙發上坐，丙○○就徒手搥打乙○○的眼睛等語（參見本院96年7 月25日
    訊問筆錄），及證人即丙○○、乙○○之外甥女曾珮雯於審
    理中證稱略以：後來聽到有聲音，我就出去看，我看到乙○○往後倒，後腦勺就撞到供桌的桌腳就跌倒，坐著可能有點
    暈所以起不來，．．．我出來的時候，剛好丙○○有揮拳毆
    打乙○○的動作，乙○○就往後倒撞到供桌，供品掉了一地
    ，我幫忙撿，我小阿姨的女兒吳雅雲被嚇到在哭，我去安撫
    他們，趕快帶他們回家，所以後來我的情形我就沒有看到不
    清楚等語（參見本院96年7 月25日訊問筆錄），及證人即乙○○之配偶詹麗珠於審理中證稱略以：丙○○就掀了桌子，
    當時我很生氣，就說不要拜了，乙○○就問丙○○說為什麼
    要這樣子，丙○○就要去捶乙○○，丙○○就把乙○○壓在
    一個桌子下面，乙○○無法動彈，沒有辦法回擊，丙○○在
    這個時候有捶乙○○幾下，後來乙○○有掙脫開，當時甲○○剛好要到我家吃飯，看到乙○○被丙○○壓在桌子下面沒
    有辦法動彈的這個情形，怕丙○○又打乙○○，就去抱住丙○○，並說再打下去會死，乙○○並沒有辦法回手，後來大
    家就散掉了，乙○○就到119 號（即桃園縣中壢市○○街11
    9 號房屋）那邊坐，．．．，丙○○又到119 號，拿磚頭要
    打乙○○，並把乙○○推到牆角，但沒有打下去，而丙○○
    出去後，再進來119 號，就用拳頭打乙○○的眼睛，丙○○
    並從後方抱住古效民，壓在牆壁，繼續捶打，我才報警．．
    ．丙○○在被甲○○抱住時，就亂捶亂打甲○○等語（參見
    本院96年6 月13日訊問筆錄）相互吻合，且證人即被告丙○○之配偶許素珍於偵查中及證人即被告丙○○之女兒古心怡
    於審理中亦分別證稱：當天丙○○有打乙○○、甲○○等語
    （參見前揭偵查卷第34頁、本院96年7 月25日訊問筆錄）。
    此外，復有乙○○、甲○○於案發後立即前往行政院衛生署
    桃園醫院就診，經該醫院出具之傷害診斷證明書2 件及乙○○於同日至長庚紀念醫院林口分院就診，經該醫院出具之診
    斷證明書1 件在卷可佐（參見前揭偵查卷第21至22頁、第24
    頁），足認被告丙○○確有毆打乙○○及甲○○之行為。
  (二)至於被告丙○○於審理中雖辯稱：其沒有傷害乙○○及甲○○之意思云云，惟依乙○○之上開診斷證明書觀之，可知乙○○所受之傷勢遍及上半身，且非均屬輕微之擦傷，顯見被
    告丙○○有傷害乙○○之犯意甚明。另依甲○○之上開診斷
    證明書觀之，可知甲○○所受之傷勢集中在頭部，倘被告丙○○係與甲○○發生口角，而不慎與甲○○發生肢體接觸，
    則甲○○豈有可能受到上述部位傷害，復依證人古璧菱及詹
    麗珠所述，益證被告丙○○係故意朝甲○○之頭部攻擊。而
    證人許素珍及古心怡之證詞，亦不足以證明被告丙○○當時
    僅係要自我防衛的意思，是被告丙○○所辯應係事後卸責之
    詞，並不足採。綜上，本件事證明確，被告丙○○之傷害犯
    行，洵堪認定，應依法論罪科刑。
二、核被告丙○○所為，係犯2 次刑法第277 條第1 項傷害罪。
    被告丙○○於95年8 月8 日先後傷害乙○○及甲○○之犯行
    ，其所犯二罪之間，犯意各別，應依刑法第51條第6 款予以
    分論併罰。又起訴書上雖載明本案發生之日期為95年8 月17
    日，然乙○○係於95年8 月13日前往警局製作筆錄，且乙○○、甲○○及被告丙○○警詢中提及之案發日均為95年8 月
    8 日，參以乙○○、甲○○及被告丙○○於偵查中提出之診
    斷證明書上所載之就診日期亦同為95年8 月8 日，足認本案
    之發生日期應為95年8 月8 日，故起訴書中此部分內容與事
    實不符，應予更正，附此敘明。爰審酌被告丙○○與乙○○
    有親屬關係，其僅因細故即出手毆打其兄乙○○，且造成乙○○受有多處傷害，另甲○○與被告丙○○原不熟識，甲○○為制止被告丙○○對乙○○之傷害行為而無端捲入本案，
    並遭被告丙○○毆打，被告丙○○所為自有不是。再者，考
    量被告丙○○之生活狀況、品行、智識程度、犯罪之動機、
    目的，且至本院辯論終結前均未與乙○○、甲○○達成和解
    ，並狡詞否認，毫無悔意之犯罪後態度等一切情狀，量處如
    主文第1 項所示之刑。又被告丙○○之犯罪行為係在96 年4
    月24日前，合於中華民國96年罪犯減刑條例第2 條第1項 第
    3 款規定，應減其刑2 分之1 ，減刑如主文第1 項所示，並
    定其應執行之刑，且依刑法第41條第1 項前段規定均諭知易
    科罰金之折算標準。
、無罪部分：
一、公訴意旨略以：乙○○與丙○○於民國95年8 月8 日（起訴
    書誤載為95年8 月17日）下午5 時許因故發生爭吵後，丙○○憤而出拳毆打乙○○，致乙○○因而跌倒在地，斯時，受
    丙○○之妹古壁菱邀約而前往該處吃飯之甲○○見狀，即趕
    忙架住丙○○以冀阻止丙○○與乙○○繼續互毆，惟乙○○
    竟趁機以腳踢丙○○，丙○○為求掙脫即反手勾住甲○○，
    並以另一手搥打之，而甲○○亦出手反擊，致丙○○受有左
    手挫傷、胸壁挫傷、左腋下擦傷之傷害，因認被告乙○○及
    甲○○涉犯刑法第277 條第1 項傷害罪嫌。
二、按犯罪事實應依證據認定之，無證據不得認定犯罪事實；不
    能證明被告犯罪者，應諭知無罪之判決，刑事訴訟法第154
    條第2 項、第301 條第1 項分別定有明文。次按告訴人之告
    訴，係以使被告受刑事訴追為目的，是其陳述是否與事實相
    符，仍應調查其他事實以資審認，始得為不利被告之認定，
    最高法院亦分別著有52年台上字第1300號判例。又認定不利
    於被告之事實，須依積極證據，茍積極證據不足為不利於被
    告事實之認定時，即應為有利於被告之認定，更不必有何有
    利之證據；且刑事訴訟法上所謂認定犯罪事實之積極證據，
    係指適合於被告犯罪事實之認定之積極證據而言，雖不以直
    接證據為限，間接證據亦包括在內，然而無論直接或間接證
    據，其為訴訟上之證明，須於通常一般之人均不致有所懷疑
    ，而得確信其為真實之程度者，始得據為有罪之認定，倘其
    證明尚未達到此一程度，而有合理之懷疑存在時，自不能以
    推測或擬制之方法，以為有罪裁判之基礎，最高法院著有30
    年上字第816 號、29年上字第3105號、76年台上字第4986號
    等判例可資參照。
三、公訴人認被告乙○○及甲○○涉有上述傷害罪嫌，無非以告
    訴人丙○○於警詢、偵查中之指訴、診斷證明書1 紙，及證
    人許素珍於偵查中之證詞作為其論據。
四、訊據被告乙○○及甲○○堅詞否認有何傷害丙○○之犯行，
    被告乙○○辯稱：其當日根本沒有還手或攻擊過丙○○等語
    ；被告甲○○則辯稱：伊沒有故意去傷害丙○○，伊係因要
    掙脫丙○○之束縛，才導致丙○○受有到上述傷害等語。經
    查：
  (一)證人許素珍於偵查中固證稱：後來甲○○把我老公（即丙○○）架住，我看到我大伯（指乙○○）用腳踢我老公一下，
    後來我老公掙脫以後，他們互相打來打去。當天丙○○有打
    乙○○，乙○○也有還手，甲○○有出手打我老公，兩個人
    打來打去云云，及證人即丙○○之女兒古心怡於審理中證稱
    略以：甲○○就過去打古任宏（即丙○○之兒子），後來丙○○看到，就去維護古任宏，乙○○看到就打丙○○，因為
    在爭執，所以乙○○就直接打丙○○，後來我就去收東西，
    ．．．在我收東西的時候，我有看到乙○○、甲○○、甲○○他們三人互打．．．之後看到甲○○以2 隻手自丙○○後
    方架住丙○○讓乙○○打，當時丙○○沒有辦法反擊，乙○○是用拳頭打丙○○云云。然查，倘認證人許素珍及古心怡
    所述為真，則丙○○於事發當日係遭到乙○○及甲○○之合
    力毆打，衡情丙○○理應會受到不小之傷害，且受傷之部分
    會分佈數處，惟依丙○○於案發後至天晟醫院就診，經該醫
    院出具之診斷證明書所載，丙○○當日所受之傷勢為左手挫
    傷、左胸壁挫傷、左腋下擦傷，此有該診斷證明書1 件在卷
    可佐（參見前揭偵查卷第23頁），由此可知，丙○○於案發
    當日所受之傷害甚屬輕微，且僅有3 處，並集中在其左側身
    體，核與一般人隻身遭到數人毆打後可能受到之傷害情形大
    不相同，是證人許素珍及古心怡之證詞與常理有違，即非無
    疑。
  (二)參以證人古璧菱於審理中證稱：丙○○就抓著甲○○的脖子
    ，一直搥打甲○○的頭部，甲○○一直要掙扎，我有去拉開
    丙○○、甲○○，那時候甲○○被打的頭暈暈，並沒有回擊
    丙○○，後來甲○○掙脫等語（參見本院96年7 月25日訊問
    筆錄），核與被告甲○○所述之情節相符，且丙○○於審理
    中亦不否認甲○○自其後方抱住其身體，兩人並曾發生過拉
    扯等情（參見本院96年6 月13日訊問筆錄），故被告甲○○
    與丙○○發生拉址間，自有可能造成丙○○之身體受到些許
    傷害，且該傷勢與上開天晟醫院出具之診斷證明書內容相互
    吻合，是被告甲○○所辯應屬可採。從而，上開診斷證明書
    所載丙○○所受之傷害係被告甲○○為防止繼續遭到丙○○
    之不法侵害而採取之必要措施所致之事實，堪以認定。綜上
    ，證人許素珍及古心怡之上述證詞應係附和丙○○之詞，自
    難採信，且渠等之證詞不足以採為本案論罪之依據。
  (三)此外，證人詹麗珠、古璧菱、曾珮雯於審理中均證稱並未見
    到乙○○或甲○○有對丙○○為傷害之舉動等情（參見本院
    96年6 月13日及同年7 月25日訊問筆錄），且上開天晟醫院
    出具之診斷證明書亦無法認定被告甲○○有傷害丙○○之犯
    意，已如前述。復查無其他積極證據足資認定被告乙○○或
    甲○○有傷害丙○○之犯行，自屬不能證明被告乙○○及甲○○犯罪，應為被告乙○○及甲○○無罪之諭知。
據上論斷，應依刑事訴訟法第299 條第1 項前段、第301 條第1
項，刑法第277 條第1 項、第51條第6 款、第41條第1 項前段，
刑法施行法第1 條之1 第1 項、第2 項但書，中華民國96年罪犯
減刑條例第2 條第1 項第3 款、第7 條第1 項、第2 項、第9 條
，判決如主文。
本案經檢察官丁俊成到庭執行職務。
中　　華　　民　　國　　96　　年　　8 　　月　　29　　日
                  刑事第六庭  法  官  林哲賢
上正本證明與原本相符。
如不服本判決，應於判決送達後10日內向本院提出上訴狀（應附
繕本），上訴於臺灣高等法院。
                              書記官  常毓生
中　　華　　民　　國　　96　　年　　9 　　月　　5 　　日
附錄本案論罪科刑法條：
中華民國刑法第277條
傷害人之身體或健康者，處3 年以下有期徒刑、拘役或1 千元以
下罰金。犯前項之罪因而致人於死者，處無期徒刑或7 年以上有
期徒刑；致重傷者，處3 年以上10年以下有期徒刑。
